【裁判字號】    98,簡上,1592
【裁判日期】    990421
【裁判案由】    竊盜
【裁判全文】
臺灣板橋地方法院刑事判決            98年度簡上字第1592號
上  訴  人
即  被  告  乙○
上列上訴人即被告因竊盜案件，不服本院98年度簡字第9317號於
中華民國98年10月27日所為之第一審刑事簡易判決（聲請簡易判
決處刑案號：臺灣板橋地方法院檢察署98年度速偵字第6198號）
，提起上訴，本院管轄第二審之合議庭判決如下︰
    主  文
原判決撤銷。
乙○竊盜，犯竊盜罪，共二罪，均累犯，各處拘役貳拾日，如易
科罰金，均以新臺幣壹仟元折算壹日。應執行拘役拾日，如易
科罰金，以新臺幣壹仟元折算壹日。
    事  實
一、乙○前因犯下列竊盜等各罪，均已判決確定，下列(一)至(三)所
    示之罪之有期徒刑，均經執行完畢（於本案構成累犯之前科
    ）：
  (一)於民國93年3 月23日犯竊盜罪，經本院以93年度簡字第1543
    號刑事簡易判決判處有期徒刑四月，如易科罰金，以銀元三
    百元折算一日，於93年6 月7 日確定，於94年3 月4 日執行
    完畢。
  (二)復於95年2 月27日犯竊盜罪，經臺灣臺北地方法院以該院96
    年度簡字第2422號刑事簡易判決判處有期徒刑三月，減為有
    期徒刑一月又十五日，如易科罰金，以銀元三百元折算一日
    ，於96年8 月30日確定，於97年3 月16日執行完畢。
  (三)又於96年11月1 日犯竊盜罪，經本院以97年度簡字第1889號
    刑事簡易判決判處有期徒刑四月，如易科罰金，以新臺幣一
    千元折算一日，於97年5 月12日確定，於97年11月2 日執行
    完畢。
  (四)再於98年6 月30日犯竊盜罪，經本院以98年度簡字第6183號
    刑事簡易判決判處拘役二十日，如易科罰金，以新臺幣一千
    元折算一日，於98年9 月4 日確定，於98年10月7 日易科罰
    金執行完畢。
  (五)更於98年9 月10日犯竊盜罪，經本院以98年度簡字第8077號
    刑事簡易判決判處拘役四十日，如易科罰金，以新臺幣一千
    元折算一日，於98年12月11日確定，於99年12月11日易科罰
    金執行完畢。
  (六)另於98年9 月22日犯竊盜罪，經本院以98年度簡字第8382號
    刑事簡易判決判處拘役二十日，如易科罰金，以新臺幣一千
    元折算一日，於98年11月13日確定，於99年2 月3 日執行完
    畢。
二、乙○於97年12月17日經西園醫院診斷罹患「精神官能性憂鬱
    症」。於98年10月20日上午，前往臺北縣三重市○○○○路之
    「重新橋下跳蚤市場」市集，而於當時因受其上開病症影響
    ，致依其辨識而為行為之能力較普通人之平均程度顯然減退
    ，見該市集之各攤商之攤位上置有販售商品，竟基於趁攤商
    未注意之機會竊取攤位上之商品之竊盜犯意，意圖為自己不
    法之所有，先於同日上午11時20分許，在該市集「B306」攤
    位前，趁該攤商丙○○未注意之機會，徒手竊取該攤位上擺
    放之售價新臺幣（下同）700 元之捲線器一個得手後，又於
    同日上午11時30分許，在該市集「B270」攤位前，趁該攤商
    甲○○未注意之機會，徒手竊取該攤位上擺放之售價2,800
    元之釣竿一支得手。惟於其竊取甲○○攤位之釣竿時，恰為
    丙○○目擊且攔阻，隨經攤商報警處理，而由據報前來員警
    當場在其身上查獲其竊得之捲線器一個、釣竿一支（均已分
    別發還丙○○、甲○○），始查知上情。
三、案經丙○○、甲○○訴由臺北縣政府警察局三重分局報告臺
    灣板橋地方法院檢察署檢察官偵查後，聲請簡易判決處刑。
    理  由
一、本案認定上訴人即被告乙○有罪之證據方法計有：(一)被告就
    自己之犯罪事實於警詢、偵查及審理中之自白、(二)證人丙○
    ○、甲○○於警詢中之證言、(三)西園醫院之被告於97年12月
    17 日 之診斷病例、(四)亞東紀念醫院99年3 月17日精神鑑定
    報告書、(五)扣案捲線器一個、釣竿一支之贓物認領保管單暨
    採證照片三幀。經查，皆未發現有實施刑事訴訟程序之公務
    員因違背法定程序取得該等證據之情形。就供述證據部分，
    上開(二)所示證人丙○○、甲○○於警詢中之證言，雖屬證人
    於審判外陳述，惟被告至審判程序終結止，均未爭執該警詢
    筆錄之證據能力，且於審判期日同意作為證據，經本院審酌
    該言詞陳述作成之情況，認屬適當，依刑事訴訟法第159 條
    之5第1項規定自有證據能力，且經本院於審判期日依同法第
    165 條第1 項規定告以筆錄要旨，而經合法調查，自得為本
    院裁判之依據；上開(三)所示之診斷病例，查係被告於當時就
    診，由該院醫師依其通常業務過程所製作之紀錄文書，查顯
    屬刑事訴訴法第159 條之4 第2 項之業務上紀錄文書，依法
    自有證據能力，並經本院於審判期日依同法第165 條第1 項
    規定，告以該要旨供其答辯，而經合法調查，自得為本院裁
    判之依據；上開(四)所示之鑑定書，查係本院依囑託鑑定規定
    囑託機構所出具之鑑定書面結果，依據刑事訴訟法第159 條
    立法理由及同法第206 條之規定，得為證據，而被告對該鑑
    定書之證據能力，並不爭執，至本案辯論終結，均未聲明異
    議，而上開鑑定書與被告本案犯罪事實均有關聯性，是上開
    鑑定書有證據能力；又被告就本案犯罪事實之自白，查無刑
    事訴訟法第156 條第1 項、第158 條之2 規定情形，且與本
    院依法調查所得事實相符，自得援引被告不利於己之陳述為
    認定其有罪之證據。就非供述證據部分，上開(五)所示之扣案
    物品，係員警合法搜索後依法扣押及發還之證明，自均有證
    據能力；而採證照片係員警於查獲後所拍攝，並經本院提示
    供被告辨識，自得為裁判之依據。
二、上訴人即被告乙○就其於事實欄二所示之時地，竊取丙○○
    、甲○○攤位上之商品之情，業據其於警詢、偵查及審理中
    自白明確，核與證人即告訴人丙○○、甲○○於警詢中之證
    言相符，且有理由欄一、(五)所示之贓物認領保管單暨採證照
    片在卷可查，是被告上開具任意性之自白核與事實相符應堪
    信實；又被告於97年12月17日經西園醫院診斷罹患「精神官
    能性憂鬱症」之情，有理由欄一、(三)所示之該院病例紀錄在
    卷可查，復經本院依職權囑託亞東紀念醫院就被告為本案犯
    行時之精神狀態為鑑定，經該院以98年3 月17日精神鑑定報
    告書就其行為當時之精神狀態鑑定以「陳員關於本次犯行之
    經過，對於『當時動機及瞭解行為前因後果、推理過程等』
    僅能作片段描述；推估因當時精神狀態，不能全然理解行為
    之後果。目前顯示犯案當時，陳員受精神症狀與認知能力影
    響：陳員之判斷、當時對於外界事務之知覺理會，以及自由
    決定意思之能力，或對此一行為違法性、及可能導致後果之
    知悉，較普通人之平均程度顯然減退；故其犯罪行為時之精
    神狀態，受精神症狀影響，致其辨識行為違法，或依其辨識
    而行為之能力顯著減低。」為鑑定結果，是堪認被告於為本
    案犯行時，係其辨識行為能力，較常人程度顯然減退。綜上
    所述，本件事證明確，被告犯行洵堪認定，應予依法論科。
三、上訴人即被告乙○就其於事實欄二所示之時地，竊取丙○○
    、甲○○攤位上之商品之行為，核其所為，係犯刑法第320
    條第1 項之竊盜罪，共二罪。其所犯二罪，因被害財產監督
    權各異，且屬不同攤位地點，是其犯意顯屬個別，其行為自
    屬不同，核屬數罪，應予分論併罰。被告前曾受有如事實欄
    一所示之犯罪科刑及執行情形，有臺灣高等法院被告前案紀
    錄表一份在卷可憑，其受有期徒刑之執行完畢後，五年以內
    故意再犯本案有期徒刑以上之各罪，均為累犯，均應依刑法
    第47條第1 項之規定加重其刑。又被告於著手實行上開犯行
    時，因精神障礙致依其辨識而為行為之能力，較常人平均程
    度為減退等情，有上開理由欄一、(四)所示之亞東紀念醫院精
    神鑑定報告書一份在卷可查，爰依刑法第19條第2 項規定減
    輕其刑。另依刑法第71條第1 項規定就上開加重及減輕事由
    ，先加後減之。原審認被告犯竊盜罪罪證明確，予以論罪科
    刑，固非無見。惟因本案原審係簡易程序案件，本毋需傳喚
    被告開庭審判，而依偵查卷證資料，亦無從查知被告係罹患
    有「精神官能性憂鬱症」症狀，致未能就此調查，是
    本件既有此原審未及斟酌處，自應由本院予以撤銷改判。爰
    酌被告犯罪動機、教育程度及生活狀況、品行、智識程度與
    其因本案犯行所生之危害、所竊得財物價值，並參酌其犯後
    態度等一切情狀，分別量處如主文所示之刑，並均諭知易科
    罰金之折算標準，另定其應執行刑暨諭知如易科罰金之折算
    標準如主文所示，以示懲儆。
據上論斷，應依刑事訴訟法第455 條之1 第1 項、第3 項、第36
9 條第1 項前段、第364 條、第299 條第1 項前段，刑法第 320
條第1 項、第19條第2 項、第47條第1 項、第51條第6 款、第41
條第1 項前段，刑法施行法第1 條之1 第1 項、第2 項前段，判
決如主文。
本案經檢察官陳怡親到庭執行職務。
中    華    民    國    99    年     4    月    21    日
                  刑事第一庭  審判長法  官  王復生
                                    法  官  連雅婷
                                    法  官  陳世旻
上列正本證明與原本無異。
不得上訴。
                                    書記官  楊雅芳
中    華    民    國    99    年    5     月    4     日
附錄：
本案論罪科刑法條全文：
中華民國刑法（民國 97 年 01 月 02 日修正)
第  320    條  （普通竊盜罪、竊佔罪）
意圖為自己或第三人不法之所有，而竊取他人之動產者，為竊盜
罪，處五年以下有期徒刑、拘役或五百元以下罰金。
意圖為自己或第三人不法之利益，而竊佔他人之不動產者，依前
項之規定處斷。
前二項之未遂犯罰之。
中華民國刑法施行法 (民國 95 年 06 月 14 日修正)
第  1- 1   條
中華民國九十四年一月七日刑法修正施行後，刑法分則編所定罰
金之貨幣單位為新臺幣。
九十四年一月七日刑法修正時，刑法分則編未修正之條文定有罰
金者，自九十四年一月七日刑法修正施行後，就其所定數額提高
為三十倍。但七十二年六月二十六日至九十四年一月七日新增或
修正之條文，就其所定數額提高為三倍。

司法院資訊處製作；財團法人民間司法改革基金會備份。
